【裁判字號】    90,易,1775
【裁判日期】    900829
【裁判案由】    業務侵占
【裁判全文】
臺灣高雄地方法院刑事判決                            九十年易字第一七七五號
    公  訴  人  臺灣高雄地方法院檢察署檢察官
    被      告  甲○○
右列被告因業務侵占案件，經檢察官聲請簡易判決處刑（九十年度偵字第六二三五號
），嗣因本院高雄簡易庭認為不宜適用簡易判決，簽准改用通常程序審判，本院判決
如左：
    主  文
甲○○意圖為自己不法之所有，而侵占對於業務上所持有之物，處有期徒刑陸月，如
易科罰金，以參佰元折算壹日，緩刑貳年。
    事  實
一、甲○○於民國八十九年六月五日起任職丙○○○○，擔任配送兼收款之職務，平
    日負責送貨及收款之工作，為從事業務之人。惟甲○○竟利用其職務之便，意圖
    為自己不法之所有，基於侵占之犯意，於八十九年六月二十日許，在臺南縣市某
    當舖，將其收取客戶王詔觀等人按月所交付之羊乳費用，而持有丙○○○○新臺
    幣（下同）七萬九千元之金額，未繳回丙○○○○，將之挪用供作清償其配偶積
    欠當舖之債務，以變易持有為所有之意思侵占入己，嗣為丙○○○○於八十九年
    七月初許發覺究辦。
二、案經被害人丙○○○○訴請臺灣高雄地方法院檢察署檢察官偵查後聲請簡易判決
    處刑，嗣因本院高雄簡易庭認為不宜適用簡易判決處刑，簽准改用通常程序審判
    ，移送到院。
    理  由
一、右揭事實，訊據被告甲○○均坦承不諱，核與告訴人丙○○○○及告訴代理人乙
    ○○指訴之情節相符，並有被告出具之切結書三紙及本票二紙在卷可稽。被告確
    係因其業務關係而收取上開客戶王詔觀等人按月轉交羊乳費用之事實，復有收費
    明細表十一份卷附足參。被告本應於收取客戶繳交之羊乳費用十五日後，結算總
    額繳回給告訴人，業據告訴代理人指訴甚詳，且核與被告所述相契。被告自陳其
    將收自客戶王詔觀等人之款項共七萬九千元，挪用於清償其配偶積欠他人之債務
    ，顯見其有將因業務上關係所持有他人之財物，變易為自己不法所有之行為，故
    本件事證明確，被告犯行洵足認定。
二、按被告係任職於丙○○○○，平日負有送貨、收款等業務，復據被告陳明在卷及
    告訴代理人證述屬實，自係從事於上開業務之人員，其將因業務關係所持有應交
    付予告訴人之財物，侵占入己，核其所為係犯刑法第三百三十六條第二項之業務
    侵占罪。公訴人雖認被告有多次侵占告訴人款項之行為，惟查被告係自八十九年
    六月五日起任職於告訴人處，其收取之款項應於十五日後結算總額繳回告訴人處
    ，嗣被告於同年六月二十日將款項侵占入己，經告訴人於同年七月初發現，業如
    前述，足證被告雖有多次之收款行為，然其繳款結算日僅有一次，且於任職後第
    十五天，即八十九年六月二十日始有將持有款項變易為不法所有之客觀事實，顯
    見被告侵占之犯行僅有一次，公訴人漏未斟酌此點，認被告有多次侵占犯行，則
    容有未合。此外，被告實際侵占金額，經告訴代理人與被告實際結算結果僅七萬
    九千元，而告訴人於偵查中指訴之侵占款項十萬元僅係概算，尚非正確數額，業
    據告訴代理人及被告陳述綦詳，故公訴意旨依告訴人概算款項認被告係侵占十萬
    元，亦有未合，應予更正。爰審酌被告藉職務之便，侵占其業務上持有之物，嚴
    重破壞雇主與員工間之信任關係，所肇生之危險非微；惟念其並無前科，此有臺
    灣高雄地方法院檢察署刑案資料查註紀錄表足按，足徵其品行尚佳，且於犯罪後
    坦承犯行，並於事後已與告訴人達成和解，業據告訴代理人當庭表明無欲訴究之
    意，態度良好等一切情狀，量處如主文所示之刑，並諭知易科罰金之折算標準，
    藉資懲儆。末查，被告未曾受有期徒刑以上刑之宣告，已如前述，考量被告係因
    一時失慮，偶罹刑典，經此刑之教訓，信無再犯之虞，爰併予諭知緩刑二年，用
    啟自新。
三、又被告行為後，刑法第四十一條業於九十年一月四日修正為「犯最重本刑為五年
    以下有期徒刑以下之刑之罪，而受六月以下有期徒刑或拘役之宣告，因身體、教
    育、職業、家庭之關係或其他正當事由，執行顯有困難者，得以一元以上三元以
    下折算一日，易科罰金。但確因不執行所宣告之刑，難收矯正之效或難以維持法
    秩序者，不在此限。」「併合處罰之數罪，均有前項情形，其應執行之刑逾六月
    者，亦同。」並於同年月十日公布施行，於同年月十二日生效，比較新舊法之規
    定，以變更後之新法對被告有利，依刑法第二條第一項前段之規定，自應適用裁
    判時之新法。
據上論斷，應依刑事訴訟法第四百五十二條、第二百九十九條第一項，刑法二條第一
項前段、第三百三十六條第二項、第四十一條第一項、第七十四條第一款、罰金罰鍰
提高標準條例第一條前段、第二條，判決如主文。
中      華      民      國      九十      年     八     月    二十九    日
                                臺灣高雄地方法院刑事第二庭
                                      法  官    李代昌
右正本證明與原本無異。
如不服本判決，應於判決送達後十日內，向本院提出上訴狀。
                                      書記官    吳月華
中      華      民      國      九十      年     八     月     三十     日
附錄本判決論罪科刑適用法條
刑法第三百三十六條第二項
對於公務上或因公益所持有之物，犯前條第一項之罪者，處一年以上七年以下有期徒
刑，得併科五千元以下罰金。
對於業務上所持有之物，犯前條第一項之罪者，處六月以上五年以下有期徒刑，得併
科三千元以下罰金。
前二項之未遂犯罰之。


司法院資訊處製作；財團法人民間司法改革基金會備份。
